臺灣臺南地方法院民事判決　　　 　 　99年度重勞訴字第4號
原　　　告　　 丙○○
訴訟代理人　　 李孟哲律師
被　　　告　　 己○商業銀行股份有限公司
法定代理人　　 戊○○
訴訟代理人　　 乙○○
　　　　　　　 丁○○
　　　　　　　 甲○○
上列當事人間確認僱傭關係存在事件，本院於民國100年5月13日
言詞辯論終結，判決如下：
    主      文
原告之訴及假執行之聲請均駁回。
訴訟費用由原告負擔。
    事實及理由
壹、程序方面：
一、按訴狀送達後，原告不得將原訴變更或追加他訴，但基礎事
    實同一、擴張或減縮應受判決事項之聲明或不甚礙訴訟之終
    結者，不在此限，民事訴訟法第255條第1項第2款、第3款、
    第7款分別定有明文。本件原告於起訴時原請求判決：(一)確
    認原告與被告間僱傭關係存在；(二)被告應自民國99年1月19
    日起至恢復原告工作之日止，按月給付原告新臺幣（下同）
    50,259元，嗣於起訴狀繕本送達後，於99年11月12日追加請
    求為：(一)確認原告與被告間僱傭關係存在；(二)被告應自99年
    1月19 日起至恢復原告工作之日止，按月給付原告74,093元
    ，並按週年利率百分之5計算之利息；(三)被告應給付原告
    612,086元，及自起訴狀繕本送達翌日起迄清償日止，按週
    年利率百分之5計算之利息，核其請求所主張之事實與起訴
    時基礎事實相同，第(二)項請求屬擴張應受判決事項之聲明，
    且無礙本件訴訟之終結，基於一次糾紛一次解決之法理，認
    與上開規定尚無不合，應予准許，合先敘明。
二、按確認法律關係之訴，非原告有即受確認判決之法律上利益
    者，不得提起之，民事訴訟法第247條第1項前段定有明文。
    所謂即受確認判決之法律上利益，係指法律關係存否不明確
    ，原告主觀上認其在法律上之地位有不安之狀態存在，或有
    受侵害之危險，而此種不安之狀態或危險，能以確認判決將
    之除去者而言（最高法院52年度台上字第1922號判例意旨參
    照）。本件原告請求確認兩造間僱傭關係存在，被告則以已
    依法資遣原告並於期限內將資遣費匯入原告設於被告公司之
    薪資帳戶，原告已非公司員工，兩造間並無僱傭關係等語置
    辯；兩造對於僱傭關係是否存在既有爭執，則原告因僱傭關
    係存在與否使其受僱人之地位有受侵害之危險，即有受確認
    判決之法律上利益，併予敘明。
貳、實體方面
一、本件原告起訴主張：
（一）原告於74年9月23日起任職於被告己○商業銀行股份有限
      公司，98年12月27日為辦理結婚登記，爰依被告公司規定
      請休特別假完竣。99年1月1日至3日為元旦國定假日，詎1
      月4日原告元旦後上班即接獲被告公司98年12月28日函，
      以公司業務緊縮為由，自99年1月15日資遣本人，預告期
      間為98年12月28日至99年1月26日。原告雖因高齡新婚，
      故於元旦假期後上班當日，復依規定申請結婚假，期間自
      99年1月5日起，扣除中間周休二日外，至同月14日止。於
      1月15日休假後上班第一天，又接獲被告公司99年1月12日
      函，除重申資遣原告外，將離職日期改為99年1 月18日，
      並將資遣費一次匯入原告銀行帳戶。
（二）惟查原告在被告公司任職至99年1月18日止，已達24年4個
      月，自74年9月23日受僱擔任辦事員職務，盡心盡力，因
      表現優異，職務升為專員、代理襄理，82年底奉公司命令
      ，籌組新分行（永大分行），以代理襄理之級職擔任該行
      業務主管，另立業務據點，83年3月3日開幕營業，迄89年
      底。90年1月1日外調被告公司之轉投資公司府城產物保險
      代理人股份有限公司、臺南人身保險代理人股份有限公司
      ，擔任經理，籌組上開2家公司，經主管機關核准營業後
      ，91年8月1日歸建被告公司，擔任正式襄理職務，94年10
      月10日升任副理派駐新化分行。此後被告公司即開始濫行
      調動職務，95年3月30日原告未犯有任何錯誤，降調總行
      企業金融債權管理部中級專員，95年6月22日再調消費金
      融處債權管理部中級專員，96年5月25日又轉調總行稽核
      室直屬董事會，擔任全行授信業務、訴訟事件及呆帳之查
      核工作。被告公司雖濫行調動原告職務，惟原告仍盡心盡
      力，96、97年以後之考績均核定為甲上，98年度約有3分
      之2的時間均奉命出差查核業務。
（三）被告公司以業務緊縮為由資遣原告，惟查被告公司董事會
      轄下稽核室就稽核業務並無緊縮情形，被告遽以終止勞動
      契約，自屬違法解僱，勞動關係不因此而消滅，且被告公
      司否認兩造僱傭關係存在，足使原告有以確認之訴除去此
      不安狀態之必要。
（四）本件被告公司既自99年1月18日起違法終止與原告之勞動
      契約，資遣原告，要求原告於是日前辦妥離職手續，依民
      法第487條前段規定及最高法院89年度台上字第1405號判
      決、81年度台上字第682號判決意旨，應認被告乃拒絕受
      領勞工提供勞務之受領勞務遲延，原告無補上開期間服勞
      務之義務，並得依原定勞動契約請求該期間之報酬。
（五）兩造並未合意終止勞動契約：
　　1.被告援引最高法院96台上字第2749號、同院95台上字第88
      9號判決意旨，惟查：
    (1)最高法院96台上字第2749號判決，明白揭示僱主單方直接
      將資遣費等匯入勞工之帳戶，縱使勞工未於一定期間內向
      僱主提出異議，或未拒絕支領其金額，亦難因此即認為已
      因意思實現而合意與僱主終止勞動契約，此觀其判決內容
      所載：「本件被上訴人雖於上訴人之「員工資遣通知書」
      簽名，惟於同日即以上訴人命伊離職為由，向台中市政府
      申訴，請求協調被上訴人回復其工作及薪資，又未於上訴
      人限期內確答表示接受資遣，可見被上訴人並無任意與上
      訴人終止系爭勞動契約之意思，且該通知書係載「如對上
      述資訊記載有相關疑義時，請於收取本通知後七日內通知
      財務管理部處理」，並直接將該金額入上訴人個人薪資帳
      戶，尚不因被上訴人未於七日內向上訴人之財務管理部就
      該通知所載薪資內容提出異議，或未拒絕支領其金額，遽
      謂其已因意思實現而合意與上訴人終止系爭勞動契約。」
      等語即知。
    (2)最高法院95台上字第889號判決所認定之事實，係勞僱雙
      方就資遣乙節有進行溝通協調，並達成共識，此由該判決
      所載：「本件上訴人陳稱，伊於92年9月29日依勞基法(即
      勞動基準法，以下稱勞基法)第11條第4款規定之事由對被
      上訴人表示終止系爭勞動契約，曾與被上訴人合意以資遣
      之方式終止契約，被上訴人同意離職，除將識別證及職章
      交付陳傳非外，且與其主管辦理交接事宜云云，並舉證人
      陳傳非為證。而證人陳傳非亦到庭證稱，被上訴人就資遣
      費部分，起初認為不對不能簽，但表示要帶回去看，一定
      會簽，並將職章及識別證交付伊，而與其主管在地下二樓
      辦理交接等語。準此以觀，上訴人抗辯兩造曾合意以資遣
      之方式終止勞動契約一節，似非全然無據。」等語觀之即
      明，被告援引該判決，適足證明雙方嗣後如無進行溝通協
      調，並達成共識，尚難以勞工事後有將相關證件及與相關
      人員辦理交接事宜，即認為雙方已合意終止勞動契約。
    2.被告分二次於原告請休特別假、結婚假，發函行文並召開
      人事評議委員會會議作成決議資遣原告，再以函文「副本
      」副知原告，原告皆於休假後由原告所屬服務單位（總行
      稽核室）轉交得悉。被告於事前未明確告知原告即將受資
      遣之情事，甚為明晰。於98年12月28日（原告請休特別假
      之始日）當日發函當日生效、並逕行起算預告期間（預告
      期間為98年12月28日至99年01月26日），其程序明顯違法
      且失之公允，益見被告就資遣原告乙節，從未與原告有過
      溝通、協調，尤無達成共識可言。
    3.被告復於99年1月12日（原告請休結婚假中）以（99）己
      ○人資字第0140號函明載變更資遣原因為：依據99年1 月
      7日第一次人事評議委員會決議及本行人事管理規則第84
      條、勞動基準法第11條等規定辦理。惟(1)依勞動基準法第
      11 條規定之情形有5款，被告究係依據何款法定理由，得
      以單方強制資遣原告、拒絕原告提供勞務、剝奪原告之工
      作權，未據以說明；(2)原告服務期間，工作上並無犯錯與
      違誤，何須被告公司召開「人事評議委員會」開會決議以
      作成「人事評議」決議，被告銀行人力資源室召開會議之
      動機與目的何在，且被告公司召開會議之時間99年1月7日
      ，又係原告請休結婚假期中。被告公司「人事評議委員會
      」就資遣員工事項召開會議，事涉勞工工作權之法律保障
      ，焉有未經通知原告與會陳述意見，即逕自作成決議，濫
      權決議以構為被告公司資遣員工之理由，失之公允亦令人
      難以信服。足證被告公司濫權資遣員工，顯失誠信。況被
      告公司「人事評議委員會」決議明顯非具法定之理由，不
      得據以為資遣員工之理由；(3)被告公司「人事管理規則第
      84條：本行得依左列情形裁遣職員：……」。惟查、原告
      離職時總行稽核室並無緊縮業務情事，被告公司顯無得資
      遣員工之理由。
    4.按勞基法第11條、第12條分別定有雇主之法定解僱事由，
      為使勞工適當地知悉其所可能面臨法律關係之變動，雇主
      本諸誠信原則應有告知勞工其被解僱事由之義務，甚於保
      護勞工之意旨，雇主不得隨意改列其解僱事由，同理雇主
      亦不得就原先所列解僱通知書上之事由，於訴訟上為變更
      再加主張（96台上1921判決要旨參照）。觀之，被告公司
      資遣原告之原因，自98年12月28日第一次發函、99年1月
      12 日第二次發函、99年10月22日第一次開庭於答辯狀中
      所述之資遣原因皆不相同且皆有變更，即見被告資遣原告
      ，殊無理由。
    5.被告答辯狀第五點復以原告收受前開資遣之函文後，未向
      被告為任何反對或請求到行服勞務之意思表示，並於同月
      間辦妥離職手續，更於同年5月5日將帳戶內存款連同資遣
      費一併領訖並匯款至他處等情，認兩造已就資遣達成合意
      雙方之僱傭關係已終止云云，惟按：
    (1)依被告公司【97年12月15日（97）己○人資字第3486號】
      98 年1月19日經臺南市政府勞動字第09815503500號函同
      意備查之『己○商業銀行工作規則』第26條明定：職員遇
      有調職、離職時應將其本身經辦事項及帳目款項、印章、
      戳記等與交接人移交清楚後方得赴任或離職，否則以移交
      不清楚論。被告公司規定並製有「己○銀行員工遷調離職
      移交清冊」，供調職、離職職員製作使用。被迫強制離職
      時僅依公司之工作規則與函文之要求，將受命稽核檢查之
      後應製作之稽核檢查之文件、報告書與公司之電腦設備，
      交付其指定保管之人員，並無違誤與犯錯。被告公司連續
      以98 年12月28日（98）己○人資字第3813號函（第一次
      函文）與99年1月12日（99）己○人資字第0140號函（第
      二次函文）中皆明載：呂員…，服務期間經辦業務應確實
      辦理移交，並依「離職程序單一任職單位填寫」辦妥確認
      後逕送人力資源室。依被告公司工作規則，並無違誤。然
      被告公司卻反其道而行而據此驟認，證明雙方終止勞動契
      約之意思表示趨於一致，並無誠信與公平，又依前述，原
      告於受被告公司濫權降級並調動時，亦僅遵規定所作之「
      員工遷調離職移交清冊」，被告竟因此認定於其時雙方已
      「意思表示趨於一致」，其說辭與心態誠有可議之處。
    (2)被告公司於答辯狀中自承：故其資遣費乃按其服務年資依
      退休標準發給，前開「退休金性質之資遣費」業於99年2
      月4日匯入原告所有之000000000000號帳戶…。其日期衡
      諸於98年12月28日與99年1月12日2次函文中，除皆責令原
      告『服務期間經辦業務應確實辦理移交，並依「離職程序
      單一任職單位填寫」辦妥確任後逕送人力資源室』外；囿
      於98年12月28日第一次函文〝說明三〞中明載「辦妥移交
      手續後，由總行按其服務年資依退休標準發給資遣費」。
      可證：被告公司函令原告須於99年1月15日前（第一次）
      、99年1月17日前（第二次）辦妥移交手續，再將其自創
      新法律名詞之「退休金性質之資遣費」自行匯入原告帳戶
      ，非為原告受領發放之資遣費，並據以辦理離職手續…。
      足證被告公司係在未告知原告，即未經原告同意下，自行
      逕將資遣費匯入，與原告是否同意無關。
    (3)至於被告公司主張：…帳戶內存款連同資遣費一併領迄並
      匯款至他處…足以證明兩造已就資遣費達成合意，雙方間
      之僱傭關係已告終止…乙節，被告公司主張顯無足採。
    依鈞院97年度重勞訴字第4號判決意旨：被告所為之終止
      勞動契約通知及匯款入原告丙○○、己○○、戊○○之帳
      戶等行為，乃均係依勞動基準法第11條第5款之規定，行
      使其法定終止權，片面表示終止勞動契約資遣原告，此由
      其終止勞動契約通知書其上記載：「台端不能勝任工作」
      ，並明列其依據勞動基準法第11條之規定可明，準此，既
      足認被告之上開通知及將資遣費匯入原告之帳戶等行為，
      係基於勞動基準法第11條第5款一方法定終止權之發動，
      並非合意終止之要約表示，原告自無從就被告之上開行為
      為同意之意思表示，是原告提領帳戶款項之舉動，當然不
      能解釋為係默示合意終止兩造之勞動契約，應可確定。
    鈞院96勞訴字第42號判決要旨：惟查個別勞工是經濟上之
      弱勢，常在資訊閉塞的情況下，為雇主所誘導或非出於自
      願的終止契約，基此，勞方是否基於默示意思表示而與資
      方合意終止勞動契約，仍必須探求勞方之真意，方不致有
      違誠信原則，故對資方終止勞動契約之行為，倘嗣後經勞
      資雙方溝通、協調結果，達成共識，就該終止勞動契約之
      方式，意思表示趨於一致，則雙方為合意終止勞動契約，
      揆之前揭最高法院判決意旨，固無問題，然若勞方僅因資
      方對其為終止勞動契約之意思表示，依資方之要求或規定
      辦理離職之相關手續，而無其他更積極足以認其有同意終
      止勞動契約之事實，即難憑此而謂勞方已有默示同意終止
      勞動契約之意思表示，進而認為雙方已有終止勞動契約之
      合意。
    6.被告公司主張若准原告收受資遣通知六個月後仍得向被告
      公司主張僱傭關係存在，不啻令雇主長期處於法律關係不
      確定狀態下，對雇主權益之保障亦失之周全云云：
    (1)原告因被告公司分別於98年12月28日原告請休「特別假」
      中，與99年1月12日原告請休「結婚假」中，以連續發函
      行文、並變更資遣原因之方式，促令原告於其副知之預告
      期間內離職。更於99年1月7日召開人事評議會議，作成決
      議作為被告公司99年1月12日函中資遣原因之一。原告為
      維護爭取本身利益，決定查明原委，期間除收集相關資料
      查證外，並查詢相關主管機關。原告分別於99年2月9日、
      99年3月1日除親自前往主管機關臺南市政府勞工處查詢原
      告受資遣之原因及因應之道外，並行文臺南市政府勞工處
      查詢被告公司資遣員工時，是否依就業服務法第33條之規
      定通報。分別獲臺南市政府覆函中皆明載：被告公司於99
      年1月8日（原告猶在職之日）在未經正式告知並經原告同
      意下，即片面以（99）己○人資字第0081號通報主管機關
      及公立就業服務機構資遣名冊在案。於99年3月5日函中，
      並明載被告公司通報主管機關資遣名冊之郵戳日期為99年
      1月8日。
    (2)至此始知，被告公司於98年12月28日（98）己○人資字第
      3813號函，明載：自99年1月15日資遣原告。然未依就業
      服務法第33條之規定：於員工離職之十日前（即未於99年
      1月5日前），將被資遣員工之姓名等事項，列冊通報當地
      主管機關及公立就業服務機構。故於99年1月7日召開人事
      評議會議，作成決議。於99年1月8日再通報主管機關及公
      立就業服務機構資遣名冊（依就業服務法第68條規定：違
      反第33條第1項規定者，處新臺幣三萬元以上十五萬元以
      下罰鍰。），足證：被告公司99年1月7日召開人事評議
      會議真正之目的，係為掩飾未通報之非法事實，以規避罰
      則。其決議顯失誠信與正義，不能作為資遣員工之依據。
      原告猶在職之日（99年1月8日）即片面通報當地主管機
      關及公立就業服務機構，並促令原告於99年1月15日離職
      。
    7.被告公司於99年11月5日於鈞院審理時陳稱其本欲請原告
      自行退休，因自行退休，原告無法請領失業給付，而不同
      意，嗣後兩造合意以資遣方式終止勞動契約，原告經被告
      資遣後，並已向主管機關請領失業給付云云，所言非實，
      原告否認之：
    (1)被告公司資遣原告，係利用原告結婚及婚假期間，發函行
      文，已如原告起訴狀所述，尤有甚者，被告公司資遣原告
      之函文正本係給總行稽核室，原告則僅為副本收受人，原
      告事前既不知情，亦未與被告公司有何商討，又依被告前
      開所述，係其先請原告自動退休乙節觀之，即足證明被告
      原即打算辭退原告。尤其，苟如被告所言，係兩造合意以
      資遣方式終止勞動契約，何以未見被告提出兩造間就合意
      以資遣方式終止勞動契約之書面文件。何況原告服務被告
      公司已24年4月，再八月即滿25年，依勞動基準法之規定
      ，原告即可自請退休，原告又何需急於98年1月18日以資
      遣方式退休，坐失八個月之薪資。更何況依被告公司97
      年8月27日第三屆第四次勞資會議修正通過實施之「己○
      商業銀行工作規則」第七章：『退休、撫卹』第56條第3
      款規定：任職滿二十年（含）以上，經員工獎懲審查委員
      會審核報請董事長核准者；及依被告公司98年11月20日第
      十一屆第56次董事會會議修正通過實施之『員工退休辦法
      』第2條第3款規定：任職滿二十年以上，或任職滿十五年
      以上、且任職年資加年齡總和達六十（年）以上。本款情
      形需經本行人事評鑑委員會審核通過，委員會將依金融環
      境、用人政策及員工表現綜合審查。原告服務年資已達24
      年4月，已如前述，原告若有意離職，皆可依上述工作規
      則、員工退休辦法申請自願退休，何需被告銀行於資遣原
      告後，再誆言體恤原告服務多年、自創「退休金性質之資
      遣費」撥付資遣費。原告畢生貢獻付諸流水，並落得「資
      遣」之名，實為名譽掃地。且原告又剛結婚，正需要一份
      安穩工作養家活口之薪水，原告如果於當時退休，以如此
      高齡，有誰願意僱用，原告日後又如何維持生計，且原告
      身體健康，縱服務年滿25年，基於前開考量，原告豈有可
      能於當時自請退休，坐失尚有十幾年之工作權及薪資收入
      。苟如被告所言，係兩造合意以資遣方式終止勞動契約，
      則既已合意，就資遣方式、時間事項等應已明確，何以被
      告公司竟分二次資遣原告，且生效時間各有不同，又何須
      再藉口業務緊縮為由予以資遣，凡此均見原告係遭被告非
      法資遣，其理至明。
    (2)原告遭被告公司非法資遣起，至99年11月5日鈞院第2次開
      庭之日止所受損失，遠非所請領之失業給付所能比擬：
    薪資損失部份與失業給付之比較：原告為年滿45歲暨扶養
      未成年子女一人，主管機關給付原告之失業給付為：退保
      之當月起前6個月平均月投保薪資70%（43900×70%）＝每
      月30,730元，期間自99年2月起至99年10月止共計九個月
      ；所請領之金額總計共276,570元。原告自99年l月18日離
      職迄99年11月5日第二次開庭之日止，已將近11個月。依
      訴之聲明中所述（變更後）：被告公司應自99年1月19日
      起至恢復原告工作之日止，按月給付原告薪資74,093元。
      領取之「失業給付」總額與本案所得請求之薪資（7409 3
      ×11＝815023），金額短少538,453元（000000－000000
      元）。縱令以98年度年收入計算，每月月薪為55547元，
      11個月之薪資總額為611017元，均遠超過276,570元之失
      業給付甚多，白白損失334447元（611017 元－267650元
      =334447元）。
    依勞動基準法規定計算被告公司應給付之退休金比較：原
      告自99年1月18日離職，服務年資已達24年4個月。加計前
      所述11個月，於99年11月5日第二次開庭之日止，服務年
      資已達25年3個月。第二次開庭被告公司答稱：原告離職
      時，係其逕自以39.5個基數計算；惟至第二次開庭之當日
      止，倘原告未受非法資遣，則原告退休之基數，依其算法
      ，亦已相差一個基數，金額相差（短少）74,093元。
    依「勞工保險條例」所得請領之老年給付保險金之比較：
      自99年1月18日離職，原告（依舊制）合併勞保投保年資
      已達25年7個月。資歷概算為：36又1/6個基數。43,900元
      （平均投保薪資）×36又1/6個基數＝可領取之勞保退休
      金金額為1,587,717元；至99年11月5日第二次開庭之日止
      ，合併勞保投保年資已達26年6個月。資歷概算為：38個
      基數。43,900元（平均投保薪資）×38個基數＝可領取之
      勞保退休金金額為1,668,200元，金額明顯相差（短少）
      80,483元。
    綜上所述，原告自99年1月18日離職至99年11月5日第2次
      開庭之日止，加計上述1、2、3之金額，損失總計高達969
      ,599元（815,023元+74,093元+80,483元=969,599元)依被
      告公司之辯稱係為原告為請領「失業給付」金，金額共計
      276,570元，而自願為資遣，兩相扣抵金額相差969,599
      元－276,570元＝693,029元，原告之損失不貲，原告不可
      能不知，亦不可能如此要求被告公司，足證被告公司所言
      不實，違反常理，不足採信。如再計算至原告滿65歲退休
      ，則原告所受損害尤數倍於前開金額。苟如被告所言，則
      原告究係基於何種原因及動機需如此違反情理，自損工作
      權及薪資收入，並造成原告家計不穩定之危機，竟合意與
      被告公司終止勞動契約，誠非原告所能理解，恐亦非一般
      常人所能接受。
    8.被告趁原告休假中向原告為終止兩造間勞動契約之表示，
      並片面匯入其自創法律名詞之「退休性質之資遣費」，被
      告顯未依勞基法、被告工作規則第9條「於30日前預告」
      之規定，其逕行起算「預告期間」強制剝奪原告之工作權
      ，原告並無機會、亦從未依該法條規定，向被告為終止勞
      動契約之表示，何來有逾終止權行使之30日除斥期間主張
      之限制，又何來需受同條第2項所定應於30日除斥期間主
      張之限制？
（六）被告公司並無業務緊縮之情事：
　　1.被告公司為股票上市之公司，如公司業務緊縮，誠屬公司
      營運上之重大事項，何以未依規定在被告公司【己○銀行
      】全球資訊網網站、與證期會之【公開資訊觀測站】皆未
      見被告公司殷實辦理公告申報，以供全體客戶、不特定投
      資大眾及股東查詢知悉，反觀被告公司於網站上及證期會
      之【公開資訊觀測站】皆揭示：獲利穩定、經營穩定與信
      用評等皆為穩定與正向。足見被告所謂業務緊縮、投資失
      利以改造組織，全面精減人力，遂資遣原告等情，完全與
      前開【己○銀行】全球資訊網網站、及證期會之【公開資
      訊觀測站】中公告申報不符，益見被告係假藉業務緊縮，
      惡意開除原告。
    2.依下列事證，更可發現被告所謂業務緊縮，並無其事：(1)
      被告公司【己○銀行】全球資訊網網站『微求菁英』網頁
      仍繼續刊登其徵人啟事；(2)其『法定公開揭露事項』網頁
      「內部稽核制度」項下之：內部稽核之組織圖、制度及運
      作情形，公示揭露被告公司：「本行已建立內部控制制度
      、內部稽核制度、遵守法令主管制度、自行查核制度、風
      險管理機制、金融服務管理內部稽核制度以及子公司監理
      制度，以維持有效適當之內部控制制度運作。於董事會下
      設立稽核室，建立總稽核制，稽核室（含總稽核）總人數
      17 名，其中3名為電腦稽核人員，1名為辦事人員。」以
      供全體客戶、不特定投資大眾及股東查詢知悉。(3)被告公
      司於99年10月22日答辯時提出之證物被證二：移交清冊乙
      份。原告受其非法資遣時，被告公司除指定人員交接外，
      亦指定98年11月25日新聘之主管人員監交。(4)被告公司99
      年11月1日提供其總行辦公大樓自地下室始至13樓，各樓
      層「辦公部室之內線電話分機號碼」暨「使用人姓名」表
      。『六樓稽核室』依然存在；其中，庚○○（主管）、辛
      ○○、壬○○、癸○○、子○○、丑○○、寅○○、卯○
      ○與辰○○等九員，皆為該部室新進任用之人員。由上可
      知，被告公司並無業務緊縮之事實，其業務有繼續用人之
      需要。揆諸臺灣高等法院98年度重勞上字第26號揭示：「
      …上訴人一面刊登徵才廣告，一面以業務緊縮為由，終止
      與被上訴人間之勞動契約，而予以資遣，尚難謂已具備最
      後手段之要件。」旨意，被告所謂業務緊縮云云，顯非事
      實。
（七）被告應給付原告短付之薪資：
    1.按工資係僱主與受僱人於勞動契約中之重要事項，因此工
      資悉由勞資雙方自行約定，故其變更亦應由雙方自行商議
      決定。被告95年後，未經原告同意即調動原告職務，並調
      降薪水，原告自可不受其拘束。
    2.勞工在雇主的指揮命令下服勞務獲取工資以使個人或家庭
      生活經濟無虞，此乃資本主義社會下勞資關係的本質。勞
      工的漫長職場勞動生涯中，無法與家庭生活或居住地區的
      生活脫離關係，而工作內容亦涉勞工本人之所學、長處或
      能力及生涯規劃，因此，對工作場所或工作內容的選擇也
      常是勞工在求職時的重要考量事項之一，故謂工作場所及
      工作內容為勞動契約的重要要素。又、按勞動契約乃民法
      僱傭契約之社會化，依勞動契約行使權利、履行義務，仍
      有民法第148條規定之適用，換言之，勞動契約之內容亦應
　    依誠實及信用原則，並不得違反公共利益或以損害他人為
      主要目的。為此，內政部於勞基法公佈施行時，函令曾認
      為，勞基法施行細則第七條第一款，工作場所及應從事之
      工作有關事項應於勞動契約中由勞資雙方自行約定，故其
      變更亦應由雙方自行商議決定。
　　3.依前述、內政部為特別重申「工廠因業務需要而調動勞工
　　　職務時，必須徵得勞工同意，若勞工不表同意，即應依法
      資遣」之意旨。於74年9月5日以台內勞字第328433號函釋
      揭櫫「調動勞工工作五項原則」，該五項原則指出如雇主
      確有調動勞工工作之必要應依下列原則辦理：(一)基於企
      業經營上所必需。(二)不得違反勞動契約。(三)對勞工薪
      資及其他勞動條件，未作不利之變更。(四)調動後工作與
      原有工作性質為其體能及技術所可勝任。(五)調動工作地
      點過遠，雇主應予以必要之協助。可知，勞雇關係下雇主
      雖有指揮命令權，惟其範圍並非毫無限制，雇主如欲變更
      勞工職務，仍須基於誠信原則而為之，否則，任意將員工
      降職、降薪，是違反勞動契約的。
    4.原告任職期間，除報到時初任「辦事員」之級職外（自
      74年9月23日始），牛步依循被告銀行人事制度，以四級
      專員、襄理、副理及經理（轉投資公司籌備處）之級職升
      任被告銀行總行營業部、永大分行、府城分行、新化分行
      及轉投資公司（府城產物保險代理人股份有限公司及台南
      人身保險代理人股份有限公司）等營業單位之「業務主管
      」、「作業主管」等主管職務，迄至95年03月31日被告在
      原告並無違犯工作規則與過錯、亦未告知原告或經原告同
      意下，以「中級專員」之級職降調至總行企業金融債權管
      理部擔任非主管職務之日始，原告自當年度始至被非法資
      遣時止，全年薪資所得即逐年降低，該降職、降級、降薪
      、調動單位與調整職務明顯對原告不利益外，詎原告依令
      於95年4月1日甫至總行企業金融債權管理部任職後，才短
      短一個月又21天，於95年5月22日又行文將原告再次調動
      服務單位至總行消費金融債權管理部，仍擔任中級專員。
      於服務該單位不及一年期間之中，被告亦故意多次調動（
      整）原告工作，從電話催理工作、綜理委外催收退回案件
      、補遞狀紙、再調呆帳處理小組專訪債務人等工作，於96
      年5月25日再調動服務單位至總行稽核室迄至99年1月18日
      趁原告請休結婚假中二次行文發函非法資遣止。被告皆在
      原告並無違犯工作規則與犯錯下、亦未於事前告知原告或
      經原告同意下，多次片面濫權調動服務單位與調整工作職
      務。被告即圖以濫權降職、降級、降薪、調動單位與調整
      職務為逼退原告之手段，至為明晰。
　　5.「勞動條件係由勞雇雙方協調之約定，雇主欲變更降低工
      作規則中優於勞動基準法之勞動條件，仍請與勞方協商之
      。」（80年10月23日行政院勞工委員會（80）台勞動一字
      第27545號函）。被告銀行於其片面濫權降職、降級、降
　　　薪、調動單位與調整職務時，完全不思及原告被調動後單
　　　位之專業性（法務催理）、原告之所學與經歷是否得以勝
　　　任；亦皆未於事先告知下即任意逕予變更。試問？倘原告
　　　於該被告銀行濫調期間，未能依被告銀行命令完成工作達
　　　成任務，是否於受非法資遣時又多一項「不能勝任工作」
　　　之資遣原因？被告未依誠信原則，恣意變更勞工職務，意
　　  圖逼退原告甚為明晰，實失公允。
　　6.尤有甚者、被告銀行於非法資遣前，除以降職、降薪、降
      級與調整職務等手段逼迫勞工，意圖逼退原告外；不思原
      告於96年5月25日調至總行稽核室任職後之僅短短半年間
      與97年間整年度之年終考績，即獲被告銀行評定為「甲
　　　上」。詎原告遭非法資遣時該年度之年終考績即故意評
　　　定為「丙等」。依起訴狀中所述，原告於98年間：約有三
　　　分之二的時間均奉命出差查核業務（公司另給差旅費用）
　　　，戮力竭心全部皆達成任務，於受非法資遣時亦謹遵被告
　　　銀行「工作規則」之規定，清楚移交完畢並無違誤。何以
　　　受非法資遣時當年度之年終考績即為「丙等」，原告不服
　　　亦深感欷噓！被告銀行為達非法資遣之目的而不擇手段，
　　  更可見一斑。
　　7.99年11月5日鈞院第二次開庭時，被告一再誆以『為遂原
      告領取「失業給付金」兩造合意以資遣方式辦理』云云等
      以為抗辯。原告則主張被告依法應負舉證責任。經鈞院當
      庭諭示原告應就被告所提「失業給付金」、「未經調解」
　　　與「逕行起訴」事應呈報鈞院；而被告亦應就其誆稱係經
  　　兩造合意之證明亦應呈報予鈞院。被告於99年11月15日不
　　　依鈞院諭令提出其證據，而逕自改以陳報原告離職前六個
　　　月之平均工資表，明顯顧左右而言其他，置鈞院諭令於度
　　　外。此舉除徒增訟程外，其詞更不可採。更可證明被告於
　　　非法資遣員工前，即惡意以降職、降薪、降級與調整職務
　　　等手段逼迫勞工，意圖使勞工知難而遂其逼退勞工之目的
  　  。
　　8.被告並自95年起濫權片面減薪，復於實際發薪時以片面減
      薪後之數額給付工資，致原告自當年度起全年所得逐年降
      低。明顯違犯勞基法第21條第1項前段：「工資由勞雇雙
      方議定之。」、第22條第2項前段：「工資應全額直接給
      付勞工。」與第27條「雇主不按期給付工資者」之要件規
      定：「雇主不按期給付工資者，主管機關得限期令其給付
      。」（按所謂不按期給付，解釋上應包括雖按期但給付不
      足額之情形，實務上亦採之），同法第79條皆訂有罰則。
      原告自得不承認被告銀行片面減薪之效力並要求給付減薪
      前之工資。
    9.原告於95年1月至12月間，在被告公司領取之工資為
      829,833元、96年度之薪資總額為744,839元、98年度之薪
      資總額為666,570元，換言之，以原告94年度之薪資總額
      為889,120元為準，，被告應再給付原告612,086元
      [(000000-000000)+(00000000-000000)+(000000-000000)
      +(0000 0-000000=612086)]，因此，原告自得依僱傭契約
      法律關係，向被告請求應給付薪資612,086元。
    10.被告陳述並未對原告減薪云云：
    (1)被告自94年起至98年止稅後盈餘皆為正數，何以原告於被
      告濫權調動後，於96年度與97年度之年度考評皆獲「甲上
      」之評定，被告反而未發給前述二項之獎金，至98年度受
      被告非法資遣時，該年度之年度考評即獲「丙等」之評定
      ，卻獲被告發給15,000元之年終獎金，其係依何規定令人
      不解。又95年l月時原告於新化分行(三級分行)升任副理
      職務加給為6,000元整，被告之陳述明顯不實，且被告於
      95年1月間亦短發「誤餐費」1,800元整，該月薪資共領
      58,280元整。依95年2月薪資明細表可知：由95年1月本薪
      51,780元整調為52,280元整，副理職務加給由6,500元整
      調為6,000元整，加上誤餐費1,800元整，該月薪資共領
      60,430元。原告於95年遭被告濫權調動至債權管理部後，
      職務加給即片面不再發給。然依被告所述「94年1月份之
      薪俸為50,817元、職務加給為5,800元，合計月薪為
      56,617」。可知，原告服務期間「牛步依循被告銀行人事
      制度升任被告等主管職務」長期領有職務加給，所言非虛
      ，即可證明該調動在原告未違犯被告銀行工作規則與規定
      下，明顯對原告不利益。
    (2)依被告87年6月18日第7屆第8次臨時董事會議修正通過溯
      自87年4月1日起實施之「本行職員待遇支給標準」、四、
      「職務加給」中所規定：「三等單位經理支給13,000 元
      ，副理支給6,500元，襄理支給4,600元」，可知被告100
      年5月6日民事答辯(五)狀一、(三)所自述：「同年升任副
      理後，職務加給為6,500元整」為真實。被告嗣後調整為
      6,000元整，顯無依據。且於該次會議修正通過後之表列
      各等分行經理、副理、襄理之「職務加給」規定，並無
      6,000元整之項目。而被告100年5月6日民事答辯(五)狀
      二、(三)所自述：「綜上，原告於95年1-3月之薪津為
      58,280元，其後各月份之薪津為52,280元」亦與事實不符
      ；「同年升任副理後，職務加給為6,500元整為真實。被
      告嗣後調整為6,000元整，顯無依據」、「此由被告99 年
      11月15日陳報狀中每月將「誤餐費」計入原告之「工資」
      」、「被告銀行於95年1月間亦短發「誤餐費」
      1,800元整、該月薪資共領58,280元整。」及被告工作規
      則第27條明訂之「上班時間」、「下班時間」可證明：原
      告遭其濫權調動調整職務前，應領金額為60,580元。
（八）爰依僱傭關係提起本訴，並聲明：
    1.確認原告與被告間僱傭關係存在。
    2.被告應自99年1月19日起至恢復原告工作之日止，按月給
      付原告74,093元，並按週年利率百分之5計算之利息。
    3.被告應給付原告612,086元，及自起訴狀繕本送達翌日起
      迄清償日止，按週年利率百分之5計算之利息。
    4.訴訟費用由被告負擔。
    5.第2、3項情形，原告願供擔保請准宣告假執行。
二、被告則以以下情辭置辯：
（一）最高法院96台上字第2749號判決、95年度台上字第889 號
      判決、57年台上字第3211號、29年上字第762號判例、95
      年度台上字第889號判決、96年台上字第1921號判決可知
      ，倘勞工受領雇主發放之資遣費，並據以辦理離職手續，
      依目前實務見解，亦應可證明雙方業就該終止勞動契約之
      意思表示趨於一致，足以認定雙方合意終止勞動契約。
（二）97年下半年全球遭逢嚴重金融風暴，全球經濟跌入谷底，
      同年9月間更因美國爆發雷曼兄弟所發行之連動債信用風
      險危機，被告公司亦因自身投資失利造成損失甚鉅。為求
      安然度過經營危機，被告公司不僅以組織改造為因應，並
      全面精減人力。惟景氣仍未有好轉，被告被迫陸續分批對
      總行及分行之人力為調整，以期以最精簡人力來維持被告
      之運作，故被告自97年9月至今，退休、資遣及離職之行
      員累計己超過280人，足見被告確有業務緊縮及虧損而精
      減人力之必要。又被告放款及存款等業務萎縮之影響不斷
      衝擊被告之人力政策及營運策略，總行單位及各分行為因
      應金融風暴，均不斷在進行「人力盤整」；被告甚於評估
      後，於99年初將信用卡業務一併終止，為此，被告自97
      年1月員工總人數1450人至99年5月間之員工總數已降至
      1060人；而98年間退休及資遣(不含自行離職)之員工逾
      180人，近9成為南部分行之行員，且遍布南部各分行，甚
      且連原告所任職之稽核室自98年10月起即有多達9人等陸
      續退休或離職，顯見被告無論總行或分行均已有「人力過
      剩」之問題，此亦為原告所熟知之事；原告主張「被告並
      無業務緊縮等情事」，顯不可採。被告公司遂於98年12月
      28日以（98）己○人資字第3813號函將原告予以資遣，然
      因體恤原告於被告公司服務多年，故其資遣費乃按其服務
      年資依退休標準發給，前開退休金性質之資遣費業於99年
      2月4日匯入原告所有之帳戶內。
（三）被告98年12月28日發函通知原告，預告將予資遣，再於99
      年1月12日發函通知同年月19日為資遣生效日，原告亦於
      同年月15日收受上開函文，原告於收受前開資遣之函文後
      ，不但未向被告為任何反對或請求到行服勞務之意思表示
      ，並於同年1月間辦妥離職移交手續，被告並於同年2月2
      日將以退休方式計算之資遣費計2,136,160元匯入原告之
      帳戶，原告亦於同年5月5日領訖，此亦為原告所不爭執之
      事實；原告受領被告銀行所給付資遣費之舉動，足可認定
      已默示同意被告之資遣，兩造對終止僱傭契約已達意思合
      致，自不容原告嗣後狡詞否認。倘若原告當時爭議被告所
      為資遣之效力，並否認被告前揭匯款之性質為資遣費，就
      此「天外飛來之橫財」理應拒絕受領，甚至大可將該等款
      項退匯予被告(匯返被告並無需被告之同意)，或逕將該等
      款項提存於法院，惟原告明知該等款項為被告資遣後所發
      給之資遣費，竟非但未返還被告，反將該等資遣費悉數提
      領一空，堪認原告已同意被告之資遣。原告竟於兩造間之
      勞動契約終止近六個月後，始於99年7月6日以台南地方法
      院郵局1048號存證信函表示「貴公司違法將本人資遣，不
      生資遣效力」云云，請求回復工作及給付工資等節，原告
      之舉實令人不解，原告請求確認僱傭關係存在，顯無理由
      。
（四）原告主張「被告銀行95年起調降其薪資，違反勞動契約、
      造成其權益受損」等語云云，然被告銀行自95年將原告調
      至非主管職時，並未有任何減薪之行為，此亦由原告自調
      動後至離職時，均未有任何不同意之意思表示可得而知；
      倘原告果真認被告銀行違反勞動契約，自應依上開規定於
      知悉時30日內向被告為不同意之意思表示，或依勞資爭議
      處理法向主管單位申請調解，然95年至99年1月間，原告
      均未對新職務及薪給部分，有任何不同意之表示，顯見其
      已同意新勞動條件；原告今竟於近5年後之99年11月22 日
      方以訴之追加請求此段時間之薪資差額，實已逾勞動基準
      法第14條第2項30日除斥期間之規定。
（五）原告於95年間於被告新化分行擔任副理乙職，其後乃因被
      告內部人力調整，調職至總行債權管理部，公司對員工本
      有調動權，理由已如前述；且原告之工作地點亦由台南市
      新化區改為台南市中西區，離其戶籍地址(台南市○○路
      661巷65號)更近，所需之通勤時間更短，且新職務亦為其
      體能及技術所勝任；原告所爭執者乃在於因擔任新化分行
      副理領有職務加給，後調任債權管理部擔任專員乙職，不
      再領取上開津貼所致，並非被告違法減薪，擔任副理乙職
      尚須負責行政上業務及承擔業績等壓力，改任專員後，將
      主管所交辦之事務及自身之工作完成即可，此亦為各企業
      主給予擔任主管職位者職務加給之緣故。再者，原告於收
      受被告公司資遣之預告後，不但未於收受資遣通知後即時
      向被告公司為不同意之意思表示或聲請勞資調解，若准其
      於收受資遣通知六個月後仍得向被告公司主張僱傭關係存
      在，不啻令雇主長期處於法律關係不確定之態樣下，對雇
      主權益之保障失之周全。綜上所述，原告之種種行為均足
      以推定其已默示兩造間之僱傭關係已合法終止，今原告請
      求確認僱傭關係存在，顯無理由。
（六）按勞動基準法第2條第3款規定，工資：謂勞工因工作而獲
      得之報酬；包括工資、薪金及按計時、計日、計月、計件
      以現金或實物等方式給付之獎金、津貼及其他任何名義之
      經常性給與均屬之。則依該條款就工資之定義觀之，於認
      定何項給付內容屬於工資，係以是否具有「勞工因提供勞
      務所得之報酬即勞務對價」及「經常性之給與」之性質而
      定，而於判斷給付是否為「勞務之對價」及「經常性之給
      與」，應依一般交易觀念及個案具體情形決定之，至於其
      給付名稱如何，在非所問(最高法院92年度台上字第2108
      號判決參照)，是工資須具備「勞務對價性」及「給與經
      常性」二要件，缺一不可，「經常性給與」是否屬於工資
      ，尚須考量該給付是否隨作業種類及其複雜性、經驗、學
      歷、智力、技能、勞心度、勞力度、年資、級職不同而有
      高低以決之，更重要者，應說其是否為「勞工工作之對價
      」予以審究，故「勞務對價性」方屬工資之本質。雇主若
      為改善勞工生活而給付非經常性或為單方之目的，給付具
      有勉勵、恩惠性質之給與，即非勞工之工作給付之對價，
      無論其係固定發放與否，倘未變更其獎勵恩惠性質，亦不
      得列入工資範圍內（最高法院91年度台上字第897號判決
      參照）。原告主張「其於96年度與97年度考評皆獲『甲上
      』之評定，被告銀行反而未發給前述二項之獎金」云云：
      原告所爭執之96年至97年間，被告銀行雖經歷金融風暴，
      致營運跌入谷底，然為慰勞員工之辛勞，仍年年提撥獎金
      發放予考績達公司規定以上之員工，原告並獲被告於94
      年2月間發給184,819元、95年2月間發給160,270元、96
      年l月間發給73,192元、97年l月發給101,079元及98年l月
      發給39, 210元；上開款項均匯入原告所有之帳戶，亦為
      原告所明知，實不容原告空口白話為不實之指摘。由上開
      被告每年所發給原告年終獎金額之不同可知：被告年終獎
      金之發放原係於每年年終結算公司利盈虧後，將公司該年
      度之盈餘比例分配予員工，年終獎金之多寡係依照被告銀
      行每年營運狀況及原告之考績而定，具勉勵及恩惠之性質
      ，依上開判決觀之，不得列入工資之範圍。又原告主張「
      被告銀行87年6月18日第7屆第8次臨時董事會議修正通過
      溯自87年4月1日起實施之『本行職員待遇支給標準』、四
      、『職務加給』中所規定...，並無6,000元整之項目」云
      云：然被告前於94年11月7日召開第十屆第二次董事會，
      重訂「職員待遇支給標準」，並由全體出席董事同意通過
      該支給標準之附表備註欄內明列：三等分行副理之職務加
      給6,000元整，並自95年度起實施，故原告副理之職務加
      給自95年起即調整為6,000元，然被告銀行體恤員工，將
      所調降之金額即列入薪俸計算（亦即94年12月之薪俸
      51,780 元、職務加給6,500元，合計為58,280元、95年2
      月之薪俸52,280元、職務加給6,000元，合計亦為58,280
      元），對原告並無不利之變更。其後因被告內部人力調整
      ，將原告調職至總行債權管理部，公司對員工本有調動權
      ，且原告亦已前往新單位任職報到，並無任何「濫行調動
      職務」。原告於未擔任主管職務後，其職等、薪給、福利
      等實質上均無調降，尚難謂對其薪資或勞動條件有不利之
      變更，更何況自95年4月異動至提訴日已逾4年，原告均未
      對此有何異議，其之請求顯不足採而應予駁回。
（七）並聲明：
   1.原告之訴駁回。
   2.如受不利判決，並願供擔保請准宣告免為假執行。
   3.訴訟費用由原告負擔。
三、兩造經本院依民事訴訟法第270條之1第1項第3款規定曉諭闡
    明後，整理並協議簡化不爭執事項如下：
（一）原告於74年9月23日起任職於己○商業銀行股份有限公司
      ，98年12月27日因辦理結婚登記，向被告公司請假。99
      年1月1日至3日為元旦國定假日，詎1月4日原告元旦後上
      班即接獲被告公司98年12月28日函，以公司業務緊縮為由
      ，自99年1月15日資遣原告，並聲明預告期間為98年12月
      28日至99年1月26日。
（二）原告於元旦假期後上班日，申請婚假，期間自99年1月5日
      起，扣除中間周休二日外，至同年月14日止。於1月15日
      休假後上班第一天，又接獲被告公司99年1月12日函，除
      重申資遣原告外，將離職日期改為99年1月18日，並於同
      年2月4日將資遣費2,136,160元（下稱系爭資遣費）一次
      匯入原告所有帳號000000000000號己○銀行帳戶，原告於
      99年1月間與接辦其職務之被告公司員工寅○○辦理移交
      ，並於99年5月5日將系爭資遣費提領匯入其所有土地銀行
      安平分行帳號000000000000號帳戶內。
（三）原告在被告公司任職至99年1月18日止，已達24年4月，自
      74年9月23日受僱擔任辦事員職務，83年1月16日奉公司命
      令，籌組新分行（永大分行），以代理襄理之級職擔任該
      行業務主管，另立業務據點，83年3月3日開幕營業，迄89
      年底。90年3月1日調至府城分行擔任襄理一職，90年12月
      1日外調被告轉投資公司府城產物保險代理人股份有限公
      司、台南人身保險代理人股份有限公司，擔任經理，籌組
      上開二家公司，經主管機關核准營業後，91年8月1日歸建
      被告公司府城分行，擔任正式襄理職務，93年8月16日調
      至營業部擔任襄理，94年10月16日升任副理派駐新化分行
      。
（四）被告是以給付退休金（計算方式詳如被告100年5月6日民
      事陳報狀附表所載）的方式給付原告系爭資遣費。
（五）原告自99年2月22日起至今，每月領取勞保局所發放的失
      業給付金30,730元。
（六）原告於99年7月6日寄發存證信函予被告，以被告違法資遣
      為由，請求被告恢復其工作權至被告公司上班。
      以上事實，並有己○商業銀行98年12月28日函、99年1月12
      日函(99年度司南勞調字第5號卷第9、10頁)、客戶存提交
      易明細表、取款憑條及匯款委託書影本、被告總行稽核室
      移交清冊、原告99年7月6日郵局存證信函、95年度扣繳憑
      單、98年度扣繳憑單、勞工保險局函、台南區中小企業銀
      行人事登記卡、台南區中小企業銀行94年10月19日令、己
      ○商業銀行考績令等件影本為證，堪信為真實。
四、兩造爭執事項如下：
（一）被告公司終止兩造間之僱傭契約是否合法？
（二）原告是否有合意終止與被告間之僱傭契約？
（三）原告提起本件請求是否已逾除斥期間？
（四）原告之基本薪資為何？原告請求被告給付95年起調降薪資
      之差額有無理由？
五、得心證之理由：
    本件原告主張被告未經與原告合意終止勞動契約，係片面資
    遣原告，被告亦無業務緊縮之情事，其資遣並不合法，兩造
    僱傭關係應仍存在；且被告未經原告同意，自95年間起片面
    減少原告薪資，致原告短領612,086元云云，為被告所否認
    ，並以前揭情辭置辯，是本件所應審究者為：（一）被告公
    司終止兩造間之僱傭契約是否合法？（二）原告是否有合意
    終止與被告間之僱傭契約？（三）原告提起本件請求有無逾
    除斥期間之問題？（四）原告之基本薪資為何？原告請求被
    告給付95年起調降薪資之差額有無理由？茲分別論述如下：
（一）本件兩造間之僱傭契約應已合意終止：
　　1.被告單方以業務緊縮為由終止與原告間之僱傭契約，於法
　　  未合，不生終止之效力：
    (1)按當事人主張有利於己之事實者，就其事實有舉證之責任
      ，民事訴訟法第277條第一項定有明文；又按民事訴訟如
      係由原告主張權利者，應先由原告負舉證之責，若原告先
      不能舉證，以證實自己主張之事實為真實，則被告就其抗
      辯事實即令不能舉證，或其所舉證尚有疵累，亦應駁回原
      告之請求（最高法院17年上字第917號著有判例可資參照
      ）。又主張常態事實者，就其事實無庸舉證，主張變態事
      實者，應就變態事實負舉證義務，此為舉證責任分擔原則
      。再按勞動契約，分為定期契約及不定期契約。臨時性、
      短期性、季節性及特定性工作得為定期契約；有繼續性工
      作應為不定期契約。另特定性工作，係指可在特定期間完
      成之非繼續性工作。其工作期間超過1年者，應報請主管
      機關核備，勞基法第9條第1項、同法施行細則第6條第4款
      分別定有明文。而所謂特定性工作，是謂某工作標的係屬
      於進度中之一部分，當完成後其所需之額外勞工或特殊技
      能之勞工，因已無工作標的而不需要者而言。茲查，原告
      任職被告公司期間，雖職銜不同，然其工作內容係被上訴
      人公司經常業務之所需，亦為被告公司永續經營所不可或
      缺，故原告之工作顯非可在特定期間完成之繼續性工作，
      此與定期契約之定義不合，依上開說明，則兩造間之勞動
      契約自屬不定期契約，堪可認定。
　　(2)按「非有左列情形之一者，雇主不得預告勞工終止勞動契
      約：一歇業或轉讓時。二虧損或業務緊縮時。三不可抗力
      暫停工作在一個月以上時。四業務性質變更，有減少勞工
      之必要，又無適當工作可供安置時。五勞工對於所擔任之
　　　工作確不能勝任時」、「勞工有左列情形之一者，雇主得
　　　不經預告終止契約：一於訂立勞動契約時為虛偽意思表示
  　　，使雇主誤信而有受損害之虞者。二對於雇主、雇主家屬
    　、雇主代理人或其他共同工作之勞工，實施暴行或有重大
      侮辱之行為者。三受有期徒刑以上刑之宣告確定，而未諭
      知緩刑或未准易科罰金者。四違反勞動契約或工作規則，
      情節重大者。五故意損耗機器、工具、原料、產品，或其
      他雇主所有物品，或故意洩漏雇主技術上、營業上之秘密
      ，致雇主受有損害者。六無正當理由繼續曠工三日，或一
      個月內曠工達六日者。雇主依前項第一款、第二款及第四
      款至第六款規定終止契約者，應自知悉其情形之日起，三
      十日內為之。」勞基法第11條、第12條分別定有明文。由
      此可知，雇主與勞工間之勞動契約，除雇主與勞工間合意
      終止契約，或定期契約因期限屆至而終止外，雇主僅得依
      勞基法第11條、第12條規定，終止與勞工間之契約。又勞
      基法第11條第2款所謂「虧損」，係指雇主之營業收益不
      敷企業經營成本，致雇主未能因營業而獲利；所謂「業務
      緊縮」係指縮小事業實際營業狀況之業務規模或範圍。因
      雇主業務緊縮致產生多餘人力，雇主為求經營合理化，必
      須資遣多餘人力。是雇主依勞基法第11條第2款規定以虧
      損或業務緊縮為由終止勞動契約，應具備最後手段性之要
      件，即必須雇主業務緊縮或虧損之狀態已持續一段時間，
      且無其他方法可資使用，雇主為因應景氣下降或市場環境
      變化，方可以虧損或業務緊縮為由終止勞動契約。查本件
      兩造間之契約係不定期契約，被告欲單方終止與原告間之
      勞動契約，自必須符合上開條文之規定，始得為之。
    (3)查本件被告以98年12月28日(98)己○人資字第3813號函通
      知原告「因公司業務緊縮，依勞動基準法第11條第2款規
      定，自99年1月15日資遣」之函文，係於原告當年元旦假
      期後即99年1月4日收訖，為兩造所不爭執，且被告未能舉
      證證明兩造間於該函文送達前就資遣一事有過溝通或協議
      ，原告主張係遭被告單方終止勞動契約等語，應屬可採。
    (4)被告抗辯其因公司投資雷曼兄弟造成損失，有業務緊縮之
      情形，故依勞基法第11條第2款事由終止與上訴人間之勞
      動契約云云，固據提出其公司重大訊息、96、97、98年度
      年報節本各一份、行政院金融監督管理委員會99年2月12
      日金管銀票字第09900054400號核准函一份等件影本為證
      。然查，依被告提出之年報紀錄，其存款業務及放款業務
      ，98年度較之96年度、97年度而言，或有減少之情事，然
      成長率仍有0.76%、8.92%，尚難認有何業務緊縮之必要性
      ，另被告提出之行政院金融監督管理委員會99年2月12 日
      函文雖准許被告終止信用卡業務，惟係在被告主張已終止
      與原告間之勞動契約之後，據此，被告縱有緊縮業務之必
      要，其緊縮業務之情形，亦係發生在與原告終止勞動契約
      之後，則其以緊縮業務為由，終止與原告間之勞動契約，
      揆諸前揭說明，即於法不合，難認其終止為合法。
    2.兩造間之勞動契約已經合意終止：
    (1)又按法無明文禁止勞雇雙方以資遣方式合意終止勞動契約
      ，而雇主初雖基於其一方終止權之發動，片面表示終止勞
      動契約資遣勞方，但嗣後倘經溝通、協調結果，達成共識
      ，就該終止勞動契約之方式，意思表示趨於一致時，雖可
      認為雙方合意終止勞動契約。惟依民法第153條第1項規定
      ，仍以雙方意思表示一致始可（參見最高法院96年度臺上
      字第2138、2749號判決要旨）。被告雖於98年12月28日單
      方終止兩造間之勞動契約，因不符勞基法第11條第2款之
      規定，而無法發生單方終止兩造間勞動契約之效力，但依
      上開最高法院判決要旨，雙方仍得就被告所提出之以資遣
      方式終止勞動契約之意思表示磋商、協調，故被告所提出
      以資遣方式終止兩造間勞動契約之意思表示而生要約之效
      果，原告主張被上訴人單方資遣被告以終止兩造勞動契約
      既因不符規定而無效，此意思表示即屬自始、確定無效，
      原告無從與之達成合意云云，尚非可採。
    (2)次按，「契約既因當事人雙方意思表示一致而成立，自亦
      可因互相意思表示一致而解除，所謂意思表示一致，無論
      其為明示或默示，均包含在內。」、「所謂默示之意思表
      示，係指依表意人之舉動或其他情事足以間接推知其效果
      意思者而言」（最高法院57年台上字第3211號、29年上字
      第762號判例意旨參照；另按「被上訴人同意離職，除將
      識別證及職章交付陳傳非外，且與其主管辦理交接事宜…
      …準此以觀，上訴人抗辯兩造曾合意以資遣之方式終止勞
      動契約一節，似非全然無據。」（參最高法院95年度台上
      字第889號判決要旨）；「被上訴人甚且至伊公司領取資
      遣費共計十七萬四千二百二十四元，有其具領資遣費明細
      之簽名為憑……與被上訴人於辦理離職手續與領取資遣費
      時有無終止勞動契約之意思攸關」（參最高法院96年台上
      字第1921號判決要旨）。本件被告辯稱：原告於99年1月
      15日收受被告通知資遣之函文後，未向被告為任何反對或
      請求到行服勞務之意思表示，並於同年1月間辦妥離職移
      交手續，被告並於同年2月2日將以退休方式計算之資遣費
      計2,136,160元匯入原告之帳戶原告亦於同年5月5日領訖
      等情，為原告所不爭執，堪信真實，已如前述；則原告既
      於移交清冊上簽章，將經管業務及保管文書、器具移交予
      新任人，復於被告通知資遣後3個月餘領取被告所匯入之
      資遣費，並每月領取失業給付金迄今，足可認定已同意被
      告之資遣，兩造對終止勞動契約已達意思合致。
    (3)原告雖又主張原告係依被告公司規定辦理移交，所謂「退
      休金性質之資遣費」係被告單方面存入，離職後原告並分
      別於99年2月9日、99年3月1日親自前往主管機關臺南市政
      府勞工處查詢原告受資遣之原因及因應之道外，並行文臺
      南市政府勞工處查詢被告公司資遣員工時，是否依就業服
      務法第33條之規定通報。於接獲臺南市政府99 年3月5日
      函中明載被告公司通報主管機關資遣名冊之郵戳日期為99
      年1月8日時始知，被告公司係於99年1月8日即通報主管機
      關資遣原告，其資遣係不合法云云，惟原告係於99年5月5
      日自其所有帳戶內領取被告匯入之資遣費，已如前述，並
      於99年7月6日才寄發存證信函予被告聲明被告違法資遣，
      不生資遣之效力，期間則均未向主管機關申訴或向被告表
      示異議，則其主張未同意被告資遣云云，與常理不合，要
      難採信。
    (4)原告雖又主張其遭被告公司資遣所受損失，遠非所請領之
      失業給付所能比擬，原告不可能同意被告資遣云云，惟本
      院並未將原告領取失業給付做為認定原告合意終止勞動契
      約之原因，更何況所謂「合意」，存乎內心，其達成一致
      之原因容有多端，離職或留任會導致損失，也可能繫於原
      告對於被告公司業務展望的認知、個人生涯規劃或停損點
      的設定等，不一而足，要難僅以其領取的失業給付遠少於
      繼續勞動契約所領取之薪資，即認原告無同意之可能，原
      告此部分主張，尚難對其做有利之認定。
（二）被告自95年間調整原告之薪資，係經原告同意為之：
　　1.按所謂勞動契約，係指約定勞雇關係之契約，勞基法第2
      條第6款定有明文。又勞動契約應約定工作場所及應從事
      之工作有關事項。勞基法施行細則第7條第1款亦有明定。
　　　調職乃是雇主對員工人事配置上之變動，固係企業人事管
 　　 理、運作上之頗為常見的現象，且通常同時帶有職務內容
　　　或工作場所之變動，惟調職命令之性質，依目前我國實務
　　　上之見解，係採所謂勞動契約說（或稱限定的合意說），
　　　即調職如果是在勞動契約之預定範圍內時，則調職只是契
　　　約之履行過程，調職命令僅是勞務指揮之一種事實行為，
　　　勞工當然必須服從，反之，若調職超越勞動契約之預定範
　　　圍外時，則調職即為變更契約內容之要約，未得勞工之同
　　　意時，調職對勞工不生拘束力（參邱駿彥著「調職法理之
　　　探討」，勞動法裁判選輯(一)，第31頁）。又學者黃程貫
　　　（貝氏著：勞動法，修訂再版，第460頁至462頁）亦認為
　　　：雇主若因業務需要，而有變動勞工之工作場所及應從事
　　　之工作等有關事項之需求者，除勞動契約已另有約定，應
　　　從其約定外，應徵得勞工之同意，始得將勞工予以調動，
　　　不得任由雇主恣意調動。（參見最高法院77年度台上字第
　　　18 68號判決及內政部74年9月5日（74）台內勞字第
  　　328433號函前段）。另鑒於勞工於締結勞動契約時，多已
　    將勞動力之使用概括地委諸於雇主，極少就各個具體勞動
      條件為直接、具體約定，是就具體勞動內容不妨從寬認定
      得由雇主單方決定，使雇主原則上具有行使勞工調職命令
      之權限。但為保障勞工權益，避免雇主利用調職手段來懲
      戒或報復勞工，亦有必要就雇主調職命令權加以限制，因
      此，內政部以74年9月5日（74）台內勞字第328433號函釋
      ：「勞基法施行細則第7條第1款規定，工作場所及應從事
　　　之工作有關事項應於勞動契約中由勞資雙方自行約定，故
  　　其變更亦應由雙方自行商議決定。如雇主確有調職勞工工
    　作必要，應依下列原則辦理：(1)基於企業經營上所必需，
　　　(2)不得違反勞動契約，(3)對勞工薪資及其他勞動條件未作
　　　不利變更，(4)調動後工作與原有工作性質為其體能及技術
　　　所可勝任，(5)調動地點過遠，雇主應予必要之協助」（此
　　　即所謂調動五原則）。雇主調動員工，變更員工之工作場
  　　所時，應斟酌員工之利益。故判斷雇主之調職命令是否合
　　　法，應就該調職命令在業務上有無必要性或合理性、並注
　　　意雇主之調職有無其他不當之動機或目的、及勞工因調職
  　　所可能蒙受之生活上不利益之程度，是否就社會一般通念
　　　檢視，該調職命令將使勞工承受難忍及不合理之不利益，
　　　而為綜合之考量。綜上，足知雇主如變更與勞工約定之勞
　　　動條件，除經勞工同意，其變更是否合法，應參酌上開調
　　  動五大原則，併斟酌員工利益為綜合判斷。
  　2.本件原告主張被告自95年03月31日，以「中級專員」之級
      職調至總行企業金融債權管理部擔任非主管職務等語，為
      被告所不爭執，堪信為真實。原告又主張被告上開調職，
      亦未經原告同意，且薪資亦調降云云，為被告所否認，並
      辯稱：原告薪資較調職前短少，係因未擔任主管職務、未
      領取主管加給之故，此外，其職等、薪給、福利等均未變
      更等語，業據提出台南區中小企業銀行總行營業部薪津表
      、台南區中小企業銀行總行及府城分行94年2月份獎金暨
      不休假發給表、台南區中小企業銀行新化分行95年1月份
      、2月份薪津表、己○商業銀行新化分行95年3月份至12月
      份薪津表、95年1月份獎金暨不休假發給表、臺南區中小
      企業銀行第十屆第二次董事會議記錄、職員待遇支給標準
      附卷可參，則依被告提出之職員待遇支給標準及薪津表觀
      之，原告自95年4月份之薪資確因職務調動而不再領取
      6000元之職務加給，勞動條件確有變更，惟原告自95年4
      月份依該變更後之勞動條件為被告服勞務迄遭被告通知資
      遣之日即99年1月間，已將近4年，期間均未見原告向被告
      表示異議或向主管機關申訴，應認原告對於被告變更勞動
      條件一事，亦表同意，則揆之前揭法律規定及實務見解，
      被告公司將原告調職，既已徵得原告同意，原告自應受其
      拘束。而原告之薪資雖因此而有所調整，亦係因其職務內
      容已非主管職務，故於調整後不再領取主管加給所致，而
      此亦應為原告同意時所得預見，原告並因此領受薪資達3
      年又10月之久，益見原告對此薪資結構亦表同意。則原告
      以被告調職、調降薪資未經其同意為由，請求被告給付短
      付之薪資612,086元，亦屬無據。
（三）綜上所述，被告公司於95年間將原告職務予以調動，並調
      整原告薪資，係經原告同意行之，兩造間之勞動契約其勞
      動條件或有變更，原告亦應受其拘束，不得再主張因調職
      所減少之薪資，另兩造間勞動契約亦為兩造合意終止，兩
      造僱傭關係已不存在，被告抗辯原告本件請求已逾除斥期
      間等語，已無論述之必要，併此敘明。
六、綜上所述，本件被告公司於95年間調動原告職務，並調整薪
    資結構，乃經原告同意，原告應受其拘束，另被告於99年1
    月18日終止兩造間之勞動契約，亦經原告合意，兩造僱傭關
    係已經消滅。從而，原告本於僱傭關係，起訴請求確認兩造
    間僱傭關係存在、請求被告應按月給付薪資74,093元、追加
    請求調薪部分之薪資612,086元及法定利息等，均核屬無據
    ，不應准許，其假執行之聲請亦失所附麗，應併予駁回。
七、本件判決之基礎已臻明確，至於原告提出【己○銀行】全球
    資訊網網站資料、證期會之【公開資訊觀測站】資料、被告
    公司99年11月1日總行辦公大樓「辦公部室之內線電話分機
    號碼」暨「使用人姓名」表、被告公司章程、被告之服務單
    位(總行稽核室)與職務(稽核)說明等，暨兩造其餘之攻擊防
    禦方法及舉證，核與判決無影響，毋庸一一論列，併此敘明
    。
八、按訴訟費用，由敗訴之當事人負擔，民事訴訟法第78條定有
    明文。而原告之請求為有理由，爰依上開規定，定訴訟費用
    之負擔如主文第2項所示。
九、據上論斷：原告之訴為無理由，並依民事訴訟法第78條，判
    決如主文。
中　　華　　民　　國　　100　　年　　5　　月　　27　　日
                    民事第二庭  法　  官　李杭倫
以上正本係照原本作成
如對本判決上訴，須於判決送達後20日內向本院提出上訴狀
中　　華　　民　　國　　100　　年　　5　　月　  30　　日
                    　　　　　　書 記 官　陳南山
